【裁判字號】    95,訴,5137
【裁判日期】    950803
【裁判案由】    損害賠償
【裁判全文】
臺灣臺北地方法院民事判決              95年度訴字第5137號
原      告  丙○○
被      告  中國人造纖維股份有限公司
法定代理人  甲○○
訴訟代理人  葉大慧律師
複  代理人  乙○○律師
上列當事人間損害賠償事件，本院於民國95年7月17日言詞辯論
終結，判決如下：
    主  文
原告之訴駁回。
訴訟費用由原告負擔。
    事實及理由
一、原告主張：伊於民國（下同）94年7月7日以每股新台幣（下
    同）14.75元購入被告公司股票84張，並於同年8月17日以
    13.45元價位全數賣出。因被告94年度將分派現金每股0.512
    元，每千股股利215.11股，原告遂於翌日再以12.3元買入被
    告公司股票90張，則原告可得現金股息46,080元、股票19,
    360股。然被告於同年月23日除權除息時，聽聞電視報導被
    告該年度所配發之股票、股息不得在市場買賣，此一限制等
    同無配息，無異使原告所配得之股票形同廢紙，並致被告股
    價跌至8.04元，至95年4月7日收盤時仍僅有8.5 元。是原告
    因被告公司之違法行為，導致部分資金被凍結，並受有配股
    不得買賣、股價下跌之損失計504,000元（計算式：﹝12. 3
    元－8.5元﹞×90, 000股/即90張＋﹝19,360股×8.5元﹞＝
    504,000元）。為此，爰依民法第184條之規定，提起本件訴
    訟。並聲明：被告應賠償原告504,000元，即自起訴狀繕本
    送達翌日（即95年5月11日）起至清償之日止，按年息6%計
    算之利息。
二、被告則以：其業於94年8月9日在台灣證券交易所公開資訊觀
    測站中，依證期局之規定格式公告決定分派股息、紅利及其
    他利益之基準日之事（證2），並載明「本次增資發行之新
    股因93年度辦理現金增資發行新股，有證券交易法第156 條
    第1項第2款規定之情事，爰依同法第139條第2項規定予以限
    制上市買賣‧‧‧」。嗣因行政院金融監督管理委員會認被
    告有證券交易法第156條第1項第2款所定之情事，遂爰依證
    券交易法第139條第2項規定，於94年8月3日以金管證一字第
    0940131549號函（下稱金監會函）知被告93年度配發之新股
    應予限制上市買賣，被告即於同年月16日發布當日重大訊息
    ，載明被告因依財政部證券暨期貨管理委員會92年2月7日台
    財政一字第0920000485號令及前揭金監會函之規定，被告發
    行之新股限制上市買賣，俟限制原因消滅後，經證期局得同
    意恢復上市買賣等情。查原告嗣於94年8月18日仍因配發現
    金及股票股利而買入被告90張股票，自應已知悉限制上市之
    情，且如不願意參加配股配息，仍得於94年8月22日前賣出
    ，而不發生配股配息之問題。又本件原告限制新股上市買賣
    94年8月9日，係基於行政機關之行政處分，並無故意、過失
    不法侵害原告之權利等語，以資抗辯。並聲明：原告之訴駁
    回。
三、經查，本件原告主張其於94年7月7日以每股14.75元購入被
    告公司股票84張，並於同年8月17日以13.45元價位全數賣出
    ，嗣見被告於94年度將分派現金每股0.512元，每千股股利
    215.11股，乃於翌日復以12.3元買入被告公司股票90張，然
    因行政院金融監督管理委員會認被告有證券交易法第156條
    第1項第2款所定之情事，而依證券交易法第139條第2項規定
    ，於94年8月3日以金管證一字第0940131549號函知被告93年
    度配發之新股應予限制上市買賣等情，有被告公司之股票、
    建華證券公司買賣報告書、94年8月3日金管證一字第094013
    1549號函等件可稽，並為兩造所不爭執，應可信實。
四、惟原告主張其因被告未及時（即在94年8月23日除權除交易
    日前）公開股票限制買賣之資訊，係為違法侵害行為，並因
    之造成其買入股息不能買賣之被告公司股票，且買入後受有
    股價下跌、股息不能買賣之損失等情，則為被告否認，並以
    前開情詞置辯。是本件之爭點即在於：被告在遭行政院金融
    監督管理委員會於94年8月3日以金管證一字第0940131549號
    函知被告93年度配發之新股應予限制上市買賣後，此重大訊
    息是否未在除權前予公告？倘是者，此舉是否構成故意或過
    失不法侵害原告權利之行為？並致原告因之受有財產上之損
    害？茲分述如下：
(一)查被告業於同年月16日發布當日重大訊息，載明被告因依財
    政部證券暨期貨管理委員會92年2月7日台財政一字第092000
    04 85號令及前揭金監會函之規定，被告發行之新股限制上
    市買賣，俟限制原因消滅後，經證期局得同意恢復上市買賣
    等情，此有被告提出之被告公司當日重大訊息之詳細內容一
    紙（見本院卷第33頁）可考，原告自承其係在被告公司之除
    權除交易日（即94年8月23日）前之同年8月18日買入被告公
    司股票，是原告主張被告未在94年8月23日除權除交易日前
    及時公開股票限制買賣之資訊，即與事實不符，並無可取。
(二)原告雖主張其係在被告於同年月23日除權除息時，始聽聞電
    視報導被告該年度所配發之股票、股息不得在市場買賣等語
    ，縱係屬實，惟此亦不足以影響被告確已將新股限制上市買
    賣之事實登錄於台灣證券交易所之公開資訊觀測站網頁，以
    資公告之事實。是原告主張其因被告未將此限制上市買賣資
    訊在除權日前公開，致其購入被告股票，並因此受有虧損之
    損害云云，即無可取。
(三)本件被告既無原告所指未在94年8月23日除權除交易日前及
    時公開股票限制買賣之資訊，是本院即無庸論及被告未予公
    開之舉是否構成故意或過失不法侵害原告權利之行為，及其
    是否致使原告因之受有財產上之損害之其餘爭點，附此敘明
    。
五、從而，本件原告依侵權行為法則請求被告賠償原告504,000
    元，即屬無據，不應准許。
六、至兩造其餘之攻擊或防禦方法，及未經援用之證據，經本院
    斟酌後，認為均不足以影響本判決之結果，自無一一詳予論
    駁之必要，併此敘明。
七、結論：本件原告之訴為無理由，依民事訴訟法第78條，判決
    如主文。
中    華    民    國    95    年    8     月    3     日
                  民事第三庭    法  官  林振芳
以上正本係照原本作成
如對本判決上訴，須於判決送達後20日內向本院提出上訴狀
中    華    民    國    95    年    8     月    3     日
                                書記官  李淑芬


司法院資訊處製作；財團法人民間司法改革基金會備份。
